臺灣基隆地方法院刑事判決　　　　　　　99年度訴字第1013號
公　訴　人　臺灣基隆地方法院檢察署檢察官
被　　　告　謝怡庭　38歲民.
上列被告因詐欺等案件，經檢察官提起公訴（99年度偵字第2273
號），本院判決如下：
    主  文
謝怡庭犯詐欺取財罪，累犯，處有期徒刑壹年捌月；又犯行使偽
造私文書罪，累犯，處有期徒刑柒月，扣案如附表三編號1 至編
號2 所示偽造「彭玉妹」署押共捌枚，均沒收之。應執行有期徒
刑貳年，扣案如附表三編號1至編號2所示偽造「彭玉妹」署押共
捌枚，均沒收之。
    事  實
一、謝怡庭前因偽造文書案件，經臺灣桃園地方法院於民國（下
    同）94年5月18日，以93年度訴字第1174號判處有期徒刑8月
    確定，嗣經臺灣桃園地方法院以96年度聲減字第2161號裁定
    減刑為有期徒刑4月確定，其於96年6月6日入監執行，於96
    年9 月10日縮刑期滿執行完畢；又因詐欺等案件，經臺灣板
    橋地方法院於96年3月3日，以96年度易字第494 號判處有期
    徒刑4月確定，嗣經臺灣桃園地方法院以97年度聲減字第130
    號裁定減刑為有期徒刑2月確定，於97年2月13日易科罰金執
    行完畢，其所受宣告之刑，以已執行論；其另因詐欺等案件
    ，經臺灣桃園地方法院於96年12月10日，以95年度易字第57
    6號判處有期徒刑4月確定，嗣經臺灣桃園地方法院以97年度
    聲減字第130號裁定減刑為有期徒刑2月確定，於97年3 月24
    日易科罰金執行完畢，其所受刑之宣告，以已執行論（構成
    累犯）。
二、詎謝怡庭猶不知悔改，緣彭玉妹外甥女徐心媛介紹而認識彭
    玉妹後，明知自己財務經濟狀況已然不佳，無充足償債能力
    ，自始即無清償之意，竟意圖為自己不法之所有，於97年1
    月初某日，在基隆市○○區○○街47號彭玉妹住處，向彭玉
    妹佯稱：伊經營豆腐模板轉售生意，投資新臺幣（下同）47
    萬元，即可獲得94萬元利得等詞訛詐，並交付署名「陳三奇
    」之不實估價單4紙以及附表二編號1至編號3所示之支票3紙
    ，用以訛詐已將彭玉妹上開投資款向署名「陳三奇」之人進
    貨豆腐模板及布巾，並轉售予賴天寶、邱秋旺、田森焙等人
    獲利，以之取信於彼，致彭玉妹不疑有他而陷入錯誤，並允
    諾投資，而接續於附表一編號1至編號4所示時間、地點，交
    付謝怡庭如附表一編號1至編號4所示金額，供為投資謝怡庭
    上開豆腐模板轉售生意之投資款，陸續詐得總計215萬1千元
    ，嗣因支票屆期，彭玉妹持往提示均未獲兌現，經質之謝怡
    庭均聯絡不上，且遍尋追討不著，始知受騙。
三、又謝怡庭另基於行使偽造私文書之犯意，以其無行動電話，
    聯繫為由，並央請彭玉妹為申請行動電話供己方便雙方聯絡
    ，且徵得彭玉妹之同意，取得彭玉妹親簽之行動電話申請書
    以及國民身分證、全民健康保險卡，前往基隆市七堵區震旦
    電信行辦得0000000000號行動電話門號使用後，乘機利用取
    得上開彭玉妹證件之機會，進而冒用彭玉妹名義，將彭玉妹
    上開證件，於98年間某日，在不詳地點，未經彭玉妹同意，
    逕擅自影印後，於98年5 月19日，前往桃園縣中壢市○○路
    153號1樓震旦電信中壢健行店，於如附表三編號1至編號2所
    示文書上偽簽「彭玉妹」署名共8 枚，用以表彰彭玉妹本人
    申請行動電話門號使用之私文書後，進而持以交付該不知情
    之門市店員吳映萱而行使，以此訛詐佯作彭玉妹本人確欲申
    辦門號為遠傳電信股份有限公司之行動電話門號0000000000
    號、0000000000號，及台灣大哥大股份有限公司0000000000
    號之行動電話，以之取信上開門市店員吳映萱，致吳映萱不
    疑有他而陷入錯誤，並交付上開行動電話門號SIM卡共計3張
    予謝怡庭收受，足以生損害於彭玉妹權益及遠傳電信股份有
    限公司、台灣大哥大股份有限公司對於行動電話申請管理之
    正確性。嗣謝怡庭於取得上開手機及門號後，承上犯意，自
    申辦日起迄至98年11月14日、100 年10月21日止，接續使用
    該門號SIM卡 與他人通話聯絡等電信服務，致遠傳電信股份
    有限公司、台灣大哥大股份有限公司誤信申請名義人彭玉妹
    將依約付款而陷入錯誤，並因而提供電信服務，致使謝怡庭
    向遠傳電信股份有限公司、台灣大哥大股份有限公司各詐得
    3284.56元（不含違約金）、9,988元（不含違約金）之財產
    上不法利益。嗣因支票屆期，彭玉妹遵期提示均未獲兌現，
    經質之謝怡庭均聯絡不上，且遍尋追討不著，迄至99年5 月
    間某日，彭玉妹接獲遠傳電信股份有限公司催繳上開行動電
    話通信費之存證信函，始悉遭謝怡庭詐騙及冒名申辦上開行
    動電話之情。
四、案經彭玉妹訴請臺灣基隆地方法院檢察署檢察官偵查起訴。
    理  由
壹、證據能力部分
一、按被告以外之人於審判外之言詞或書面陳述，除法律有規定
    者外，不得作為證據，刑事訴訟法第159條第1項固定有明文
    。惟被告以外之人於審判外之陳述，雖不符刑事訴訟法第15
    9條之1至第159條之4之規定，而經當事人於審判程序同意作
    為證據，法院審酌該言詞陳述或書面陳述作成時之情況，認
    為適當者，亦得為證據；當事人、代理人或辯護人於法院調
    查證據時，知有第159條第1項不得為證據之情形，而未於言
    詞辯論終結前聲明異議者，視為有前項之同意，同法第159
    條之5 亦有明定。查本判決所引用之下列證據資料（包含供
    述證據、文書證據等），並無證據證明係公務員違背法定程
    序所取得，且被告謝怡庭、檢察官於本院審判期日中對本院
    所提示之被告以外之人審判外之供述，包括供述證據、文書
    證據等證據，就證據能力均未表示爭執，而迄至言詞辯論終
    結前亦未再聲明異議（見本院99年度訴字第1013號卷，以下
    簡稱本院卷，第55至60頁、第381至386頁），經核亦無顯有
    不可信之情況與不得作為證據之情形，本院審酌上開證據資
    料製作時之情況，尚無違法不當及證明力明顯過低之瑕疵，
    認為以之作為證據應屬適當，是依刑事訴訟法第159 條至第
    159條之5規定，本判決所引用如下揭所示之供述證據、非供
    述證據等，均俱有證據能力，合先敘明。
貳、實體部分
一、訊據被告謝怡庭除坦認冒名申辦上開行動電話及其通話使用
    得利之事實外，其餘固不否認告訴人彭玉妹有上開交付金錢
    投資豆腐模板等情，惟矢口否認有何上開詐欺取財之犯行，
    並辯稱：金額沒有這麼多，第一筆是47萬元，因為當時我載
    彭玉妹去郵局提領的，另一筆是到基隆二信提領的51萬元，
    另外又過一陣子我到她家她又再給我50萬元，我印象中就這
    三筆錢，我當時確實有去買貨，買貨之後就賣給田森焙（住
    暖暖）、賴天寶（住暖暖）、邱秋旺（住三重），他們是做
    豆腐生意的，沒想到他們之後跳票，其中賴天寶的兒子在跳
    票時我還有帶他去找彭玉妹協商，估價單是彭玉妹拿錢去跟
    陳三奇（住五股或桃園）買貨，然後再賣給田森焙、賴天寶
    、邱秋旺他們，而且我拿錢之後也有匯款給陳三奇，因此取
    得了估價單等證明，之後再賣給賴天寶等三人，沒想到他們
    三人會跳票，跳票時我有帶彭玉妹去找他們三人，可見這三
    人確實有在經營生產豆腐的生意，所以沒有詐欺犯行等云云
    置辯（見臺灣基隆地方法院檢察署99年度偵字第2273號卷(一)
    ，下稱偵卷(一)，第44至46頁）。
二、本院查：上揭事實欄二所示之被告犯罪事實
  (一)證人彭玉妹於99年5月5日及同月31日偵訊及本院100年4月28
    日審理時均證述：被告謝怡庭說她在做豆腐的模子生意，問
    我要不要參加，投資47萬元，就有94萬元的利潤，我就同意
    參與她豆腐模子的生意，所以我就在97年1月2日，會同謝怡
    庭在我七堵過港郵局，我的戶頭提領47萬元現金給謝怡庭；
    另一次是在同年1月9日，我標會56萬6千元，在我家裏拿50
    萬6 千元現金給謝怡庭；再另一次是同年2月1日，我從我在
    基隆第二信用合作社的戶頭提領51萬5 千元現金給謝怡庭，
    交付的地點是在基隆廟口，也是領錢的地方；又另一次係於
    97 年2月29日，我又標會50萬元，再加上向國泰保險借款16
    萬元，一共是66萬元的現金，在我家裏交給謝怡庭，我拿錢
    給謝怡庭時，謝怡庭當天有拿估價單給我看，後來過了幾天
    才又拿支票3 張給我，叫我去基隆第二信用合作主領取利潤
    的錢，結果這幾張票後來都跳票，上開這些錢就是我拿給謝
    怡庭要做為投資豆腐板模子生意的資金，謝怡庭要我投資時
    ，只有拿豆腐干的母模子板給我看，沒有其他資料，因為後
    來票據全都跳票，我也沒有拿到任何一毛錢的利潤，所以我
    認為謝怡庭詐欺，我一共損失215萬1千元，謝怡庭開支票給
    我，表示說她有收到錢，我總共給謝怡庭四筆錢，謝怡庭給
    我3 張票據，我都是在基隆地區以現金交付予謝怡庭，謝怡
    庭騙我要投資生意時間都是在97年，都是在我家跟我說明要
    投資的事項，而投資金額與票面金額不符，是因為謝怡庭告
    訴我說我投資47萬元可以拿回94萬元，我投資50萬6 千元，
    可以拿回116萬1千6百元，不是每一筆都可以賺2倍的錢，但
    是謝怡庭確實拿3 張支票（詳如附表二編號1至編號3所示）
    給我，我不認識田森焙、賴天寶、邱秋旺，相關文件都是謝
    怡庭交給我的，我是信任謝怡庭，謝怡庭確實有帶我去找那
    三個人，但只是在外面，沒有看到人，我要與他們講電話，
    謝怡庭不讓我跟他們講話，且謝怡庭告訴我說作模子的人是
    陳三奇，陳三奇就是作模子的人，謝怡庭請陳三奇作豆腐模
    子，謝怡庭是拿我的錢去支付作豆腐模子的陳三奇錢，謝怡
    庭拿我的錢去之後，過了幾天之後，就拿這4 張估價單給我
    看，意思就是說謝怡庭有將我的錢交給陳三奇了，4 張估價
    單沒有一起交給我，是在97年1月9日、1月2日、2月29日及2
    月1日，陸續分4次拿給我，謝怡庭在我每次投資錢後，謝怡
    庭過了幾天就會拿估價單給我，97年1月2日我投資金額為47
    萬元（詳如附表一編號1 所示），謝怡庭同日給我的估價單
    也是47萬元，於97年1月9日我投資金額為50萬6 千元（詳如
    附表一編號2 所示），謝怡庭於同日交給我的估價單金額也
    是50萬6千元，於97年2月1日我投資金額為51萬5千元（詳如
    附表一編號3 所示），謝怡庭於同日給我的估價單金額也是
    51萬5千元，於97年2月29日我投資金額為66萬元（詳如附表
    一編號4所示），謝怡庭於同日給我的估價單金額為88萬7千
    5百87元， 因為其中97年10月14日另外還有一筆20萬元的部
    分，此部分沒有給我估價單，但謝怡庭曾經給過我1 張20萬
    元的讓渡書，這20萬元部分是因為謝怡庭那時候在澳門做生
    意，我另外借給被告的等語綦詳明確【見偵卷(一)第3至5頁、
    第43至45頁；本院卷第211至214頁】，並有證人即告訴人彭
    玉妹手寫交付予謝怡庭之金額明細及估價單、上開支票暨退
    票理由單、讓渡書、買賣合約書、手寫交付被告款項過程及
    存摺交易明細、保險貸款、匯款單等影本【見偵卷(一)第6至
    20頁】、支票影本3張【見偵卷(一)第49頁、第51頁、第53 頁
    】、標會證明單、郵局存摺影本（帳號：0000000-000000 0
    ）等在卷可佐【見同上署99年度偵字第2273號卷(二)，下稱偵
    卷(二)，第73至77頁】。是證人彭玉妹於上開時地確實有交付
    上開金額現金予被告謝怡庭收受無訛，亦為被告所是認，洵
    堪認定。
  (二)又查，證人賴天寶於99年6 月29日偵訊時證述：我與謝怡庭
    沒有生意往來，我沒有做過有關豆腐的生意，我不會寫，也
    不認識字，基隆第二信用合作社97年12月15日支票，印章是
    別人刻的，也不是我蓋在這個支票上的【見偵卷(一)，第13頁
    】等語，其續於本院100年4月28日審理時證述：我不認識估
    價單上的陳三奇，支票不是我的，印章也不是我的，支票也
    不是我寫的，上開94萬元支票不是我在使用，好像有一個叫
    做張燈雄的人說要開公司，就拿我的身分證去，可能是拿我
    的身分證去辦理支票，時間約是在4、5年前，偵訊時我回答
    我使用過基隆第二信用合作社支票，是因為我支票退票後，
    該二信主任說要我付這筆錢，當時我給上開二信主任錢的時
    候，該二信主任有拿1 張我名字開的本票給我（但不是我開
    的）等語綦詳明確【見本院卷第218至219頁】。另證人田森
    焙於本院100年8月22日審理時證述：發票人田森焙面額156
    萬元之支票暨上開提示卷第10頁退票理由單，均不是我開的
    ，我有去開支票的戶頭，開完戶頭之後我就去關了，我有一
    個朋友姓洪綽號「洪猴」（台語音），真實名字我不知道，
    帶我去代書那邊，代書再帶我去銀行那裡簽字開戶，我是有
    開支票戶頭，開完支票存款戶頭之後，我沒有見過支票，我
    在97年12月11日，因為通緝而被抓到就去執行，我沒有見過
    也不認識在庭的被告謝怡庭，也沒有做過豆腐或是豆腐板模
    的生意，並沒有與被告謝怡庭有過生意往來等語綦詳明確【
    見本院卷第292至294頁】，亦有基隆市警察局第三分局99年
    7月12日基警三分偵字第0990305880號函1份在卷可佐【見偵
    卷(一)第135頁】。是被告上開辯稱伊交給彭玉妹上開3張支票
    是賣豆腐板模給田森焙、賴天寶、邱秋旺三人，由他們三人
    交給她，顯與事實不符，應無可信。
  (三)另被告於本院100年4月28日、8 月22日審理時另辯稱：上開
    94萬元支票，是一個莊先開給伊的，伊送貨給莊先生，莊先
    生就給伊一張賴天寶的支票，那張支票是莊先生當場開給伊
    的，不過好像沒有當場蓋章，印章好像事先就蓋好了；做生
    意的對象不是田森焙，我沒有跟他做生意，田森焙的支票我
    是跟三重一個小劉的人拿的，我沒有小劉的真實名字，小劉
    他就是在三重國稅局旁邊的一個巷子即蕃薯市場內做生意，
    小劉他有在賣豆乾、豆腐，我跟小劉做生意，小劉把田森焙
    的支票交給我的等云云【見本院卷第220頁、第293頁】，互
    核比對與證人彭玉妹於99年5月5日及同月31日偵訊及本院10
    0年4月28日審理時上開證述之情節【見偵卷(一)第3至5頁、第
    43至45頁；本院卷第211至214頁】，並有上開金額明細及估
    價單、上開支票暨退票理由單、讓渡書、買賣合約書、手寫
    交付被告款項過程及存摺交易明細、保險貸款、匯款單等影
    本【見偵卷(一)第6至20頁】、支票影本3張、標會證明單、郵
    局存摺影本（帳號：0000000-0000000 ）等在卷可佐以觀，
    足見被告向告訴人彭玉妹出具如附表二編號1至編號3所示支
    票之事由，起因係為營造該投資豆腐模板方案確實存在之美
    好假象，用以訛詐證人彭玉妹信其所言，並利用證人彭玉妹
    貪圖高報酬之心態，而陷入錯誤，致證人彭玉妹因而信以為
    真，並陸續交付被告如附表一編號1至編號4所示款項，詐得
    後供被告花用，其具有意圖自己不法之所有之上開犯行，至
    為灼然。
  (四)被告於99年7月16日偵訊時辯稱：我交給彭玉妹的3張支票，
    是我賣豆腐板模給田森焙、賴天寶、邱秋旺，是他們三人交
    給我的，有證人何志男可以證明此事，是何志男開車送貨給
    他們的，何志男送貨去給他們三人，何志男回來後就將支票
    交給我，陳三奇的豆腐模工廠在泰山林口附近，地址我忘了
    ，且何志男是陳三奇找的，不是我請何志男送的，貨是我幫
    彭玉妹下訂的，因為彭玉妹不懂這個行業，是我告訴她這一
    行可以賺錢，所以才幫彭玉妹向陳三奇訂貨，彭玉妹交給我
    的錢，我匯給陳三奇，是澳門的中國銀行，因為當時我人在
    澳門，我是回來拿錢，馬上又回澳門，所以才透過中國銀行
    匯到陳三奇華南銀行的帳戶等云云【見偵卷(一)第139至142頁
    】；其續於本院100年8月22日審判時另供述：之前是何志男
    跟另外一個司機叫蘇有福，他們去送貨，我也有去，當時那
    個票我忘了，是不是我忘了還是我講錯，我說我們去送貨的
    時候莊先生有在那邊，他有給我那張賴天寶的票，是莊先生
    當場開給我的，因為我們那天是壹台卡車滿滿的貨送兩個地
    方，一個是送三重，一個是送麥帥路（康寧交流道下再走疏
    洪道防汛路）那邊，莊先生就在麥帥路那邊當場開那個票給
    我，然後還給我10萬元或幾萬元的現金，因為那個現金是要
    給司機的運費。三重就是在我剛剛講的國稅局那邊，後來貨
    下完之後就去三重水源街那裡找小劉，小劉就給我田森焙15
    6萬元的支票，至於邱秋旺的支票，因為3張票是我同一天交
    給彭玉妹的等云云【見本院卷第293至294頁】。惟查：
    1.證人何志男於99年7 月30日偵訊時證述：我都沒有做過豆
      腐板模的工作，但是我有幫被告謝怡庭到關西上貨，之後
      ，我有跟著司機蘇有福將貨物載到汐止及板橋，只載過一
      次，我們當時是開3.5 噸三菱的車子，東西載完後，謝怡
      庭有給我1 千元，我沒有看到對方有給謝怡庭支票或任何
      東西，她說我送貨給他們三人，回來之後將支票交給她，
      根本不可能，我沒有處理錢的事等語綦詳明確【見偵卷(二)
      ，第16至18頁】，互核與其續於本院100年8月22日、10月
      24日審理時證述：我沒有與被告謝怡庭有生意上的往來，
      也沒有從事過豆腐或是豆腐板模的生意或是業務，我是有
      送過豆腐板模，是謝怡庭來拜託我送的，大約是在98年夏
      天的時候，那時候天氣剛好很熱，因為那是2 年前，我是
      認識謝怡庭1 年多以後被告來找我送豆腐板模的，現在是
      100 年，所以大概是在98年夏天，那時候我人在失業中沒
      有工作，司機蘇有福也失業沒有工作，蘇有福有一部三噸
      半的貨車，謝怡庭她自己到我桃園八德市的住所找我，說
      她有一批豆腐板模具要我幫忙送，然後我就去找司機蘇有
      福說，反正現在沒有工作，幫忙送一下，收點運費也好，
      蘇有福當時有同意，所以我與蘇有福二人，由蘇有福開他
      的貨車，跟著謝怡庭車後面，謝怡庭當時是開轎車，我們
      到大溪高架橋下面的一個木材行上貨（因為很久了，我現
      在想不起來那個點的位置，我已經忘記是在哪個高架橋，
      蘇有福人我還找得到），當時我們上了一車滿滿的貨，大
      約有3、4百個豆腐板，就是放豆腐的木板（底下有刻痕）
      ，我只知道是一車滿滿的，詳細數量我不清楚，我只知道
      是將蘇有福的貨車裝滿滿的，蘇有福的貨車沒有棚架，就
      是將豆腐板模疊得高高得再以帆布蓋起來，疊起來的高度
      大約有從車板上算起約有1米7、8 左右，之後，我們就將
      板摸先送至板橋，後再到汐止，我們在板橋有下一半的貨
      ，下貨的地點我不記得，至於在板橋下貨地點因為時間太
      久，我真的想不起來，汐止也是這樣，這兩個地點，都是
      我與蘇有福開車貨車追隨謝怡庭駕駛的轎車後方，謝怡庭
      駕駛轎車停在那裡，我們就在停在那裡下貨，下貨的業務
      都是由謝怡庭本人去接洽的，我沒有處理，我只是下貨而
      已，我也沒有處理錢的事情，也沒有處理支票的事情，我
      只有處理上貨及下貨的事情，其餘與其他人接洽的事情，
      都是謝怡庭本人接洽的，貨款也是由謝怡庭自己處理的，
      我都沒有處理，蘇有福也沒有處理，蘇有福只是開車而已
      ，我們就只有這一次幫被告載貨而已，該次謝怡庭給我夕
      千元工錢，至於謝怡庭付給蘇有福多少，我不知道，我只
      有送這一次貨而已，就如提示上開偵卷(一)72頁的照片所示
      之板模，我並沒有將上開照片所示豆腐板模送至謝怡庭所
      說的麥帥路及三重，估價單上面所記載的陳三奇這個人我
      沒有見過，也沒有與他接洽過豆腐板模的事情，也沒有接
      觸或處理過支票的事情等語之情節大致符合【見本院卷第
      295 至298頁】，再比對互核與其於本院100年10月24日審
      判時證述：我不認識陳三奇，也不知道謝怡庭有沒有跟陳
      三奇作豆腐板或豆腐板模具的生意，我根本不認識陳三奇
      這個人，陳三奇這個人怎麼會找我，而且這次送貨的事情
      ，從頭到尾都是謝怡庭與我接洽等語之情節亦大致吻合【
      見本院卷第348至349頁】。是被告上開所辯證人何志男可
      以證明此事等詞部分，顯與事實不符，應無可採，洵堪認
      定。
    2.再佐以證人蘇有福於本院100年10月24日審理時證述：我
      認識被告謝怡庭，是在庭上的證人何志男介紹謝怡庭給我
      認識的，與謝怡庭認識約有4、5年，我有替謝怡庭送過一
      次貨，是庭上證人何志男找我的，時間我忘記了，我記得
      是很久了，好像是我生病的那一年，大約是在96年間，那
      時候我人迷迷糊糊的，時間我現在已記不清楚，我因為與
      何志男住在附近，何志男去我家那邊找我，何志男告訴我
      說要我與他一起去幫謝怡庭載豆腐板，所以我就開自小貨
      車（2000CC得利卡貨車）搭載何志男到大溪鎮街上往三峽
      方向的一個山上處載豆腐板，大約載了一車的豆腐板（比
      較像偵卷(一)第73頁所示之豆腐板），當時我是載運了滿滿
      一台貨車的豆腐板，車底板至車架頂的高度約有4、5尺（
      意指台尺）高（當庭指出並經丈量約115 公分高），且載
      運豆腐板的地點是在一個半山腰的一個住家作豆腐板的加
      工廠，我是因為謝怡庭要我去載，我才去載的，我不知道
      那家加工廠的老闆是何人，我去載運豆腐板的時候，謝怡
      庭也有在場，證人何志男也有在場，當時謝怡庭是自己另
      外駕駛一部車子，我的貨車跟在謝怡庭車子的後面離去的
      ，我並沒有看見謝怡庭當時有支付豆腐板的價金給對方，
      當時謝怡庭要我跟在她後面，好像是開到汐止，我是跟隨
      謝怡庭駕駛的車子後方行駛，我是走中山高速公路過來，
      一直到汐止一個豆腐工廠，我當時有與證人何志男及豆腐
      廠的老闆一起將豆腐板卸下的，我那天工資好像是2千或
      是3千元，我忘記了，謝怡庭當天在汐止的時候有給我這
      天的工資，卸貨完畢之後，我就與何志男自行開車離去，
      謝怡庭自己也開車離去，麥帥路及三重都沒有送過，我只
      記得是送過汐止河邊，我不認識陳三奇，也不知道他有無
      做豆腐板的生意，買主沒有將豆腐板價金支票或現金交付
      給我或是何志男，我與何志男都是在外面，當時是由謝怡
      庭進去與買主接洽，所以買主有沒有付錢，我不清楚等語
      明確綦詳【見本院卷第345至347頁、第350 頁】。再參諸
      被告於本院100 年10月24日審理時翻異前詞又改稱：當時
      我好像是因為我在偵查庭的時候說錯話還是怎麼樣才會說
      何志男是陳三奇介紹的，所以何志男應該是我自己找來的
      等云云【見本院卷第349 頁】。綜上，被告對上開運送之
      時間、接洽運送事宜、送貨人有無認識陳三奇及其有無收
      受上開支票等情節，迭次前後供述不一，足見被告之供述
      反覆，且與上開各項事證均不符合，應係臨訟杜撰，事後
      卸責之詞，其所辯均不足採信，堪以認定。
  (五)再者，被告於99年7月16日偵訊時、本院100年2月15日準備
    程序時、本院100年8月22日及100年10月24日均辯稱：我前
    夫游明宗認識陳三奇，我之前有問我前夫游明宗有關陳三奇
    的資料，他目前年齡約72歲，應該是28或29年次，我無法確
    定銀行的客戶資料，比較符合的是1941年10月10日出生，身
    分證字號：Ｚ000000000號之人；今年5 月份的時候，我有去
    澳門辦，應該七月份會拿到匯款資料等云云【見偵卷(一)第13
    9至142頁，本院卷第49頁、第289頁、第343頁】。惟經本院
    依職權函查上開「陳三奇」於華南商業銀行股份有限公司之
    往來相關資料，並有華南商業銀行股份有限公司總行100年9
    月2日營清字第1001013787號函1份在卷可稽【見本院卷第31
    8頁】，並將該等資料提示訊問被告辨認，之後，傳訊上開
    證人「陳三奇」於本院100年12月12日審理時到庭證述：我
    不認識在庭被告謝怡庭，也從來沒有看過在庭被告謝怡庭，
    我今天是第一次看到在庭被告謝怡庭，鈞院提示之估價單4
    紙上備考欄上的「陳三奇」簽名，都不是我簽的，也不是我
    寫的，那些字不是我的字，於96、97年間，我完全沒有在新
    北市泰山區那裡從事豆腐或是豆腐模板的生意或是工作等語
    明確綦詳【見本院卷第380至381頁】，再比對互核與證人游
    明宗於本院100年6月23日審理時證述：我不知道陳三奇的年
    籍資料，也沒有看過他的身分證，我沒有過問過他的身分資
    料，也沒有他的名片，我與他的生意很簡單，都是現金交易
    ，沒有拿過陳三奇開的估價單，無法辨識陳三奇的戶籍資料
    ，我不曾見過他的簽名，無法確認，至於謝怡庭與陳三奇有
    無生意往來我不知道等語之證述情節亦大致符合【見本院卷
    第249至250頁】。復參以證人徐心媛於本院100年4月28日審
    理時證述：我只聽過被告謝怡庭講過有陳三奇這個人，我從
    來沒有見過陳三奇這個人，我也曾經詢問過很多人有沒有人
    見過做豆腐模的陳三奇，有人告訴我應該是林三奇，我獲得
    的資料都是林三奇不是陳三奇，在豆腐模界裡面有名的是林
    三奇，不是陳三奇，但我也沒有見過林三奇這個人，因為我
    沒有與林三奇有任何的生意上往來等語明確【見本院卷第21
    6 頁】。綜上，證人陳三奇、游明宗、徐心媛上開證述內容
    ，均核與被告上開所辯不符，職是，被告所辯本件是否確有
    如被告所指「陳三奇」之人存在，實屬可疑，且被告之供述
    反覆及迭次前後供述不一，與上開各項事證均不符合，應係
    臨訟杜撰，事後卸責之詞，其所辯均不足採信，堪以認定。
  (六)末查，本院卷內檢附之「陳三奇」戶籍資料、華泰商業銀行
    100年3月28日函及其附件、陳三奇彩色照片之戶籍、被告謝
    怡庭指證陳三奇工廠照片、基隆市第二信用合作社100年4月
    6 日函及其附件、被告謝怡庭入出境明細查詢、游明宗戶籍
    資料查詢、陳三奇戶籍資料查詢、華南銀行總行100年6月29
    日函、華南銀行總行100 年9月2日函暨附件、華南商業銀行
    股份有限公司西豐原分行100年11月3日華西豐字第10010001
    86號函覆載示：「本分行存戶陳三奇經查97年2 月22日並無
    由謝怡庭於澳門中國銀行匯款合約50萬元之港幣至陳三奇之
    存款帳戶」等詞之附卷憑證等在卷可憑【見本院卷第105-1
    頁、第110至141頁、第143至206頁、第221至222頁、第233
    頁、第267至270頁、第279至280頁、第319至328頁、第329
    至337 頁、第365至367頁、第373至375頁】。綜上事證以觀
    ，被告謝怡庭向被害人彭玉妹所為上開陳述，並供述之有利
    於己證據，自偵訊時起至本院100 年12月12日審判結辯時止
    ，自始至終均屬口述而前後改稱，並無法提出自己供述已存
    在之證據以證明事實之真相；更甚者，被告自己供述有利於
    己之證人何志男、蘇有福、游明宗等人均已到庭交互詰問後
    ，與被告供述內容之證明事實，亦完全不符，其非但自始至
    終均無法提出其他證據以佐證其言為真實，尚且前後供不一
    ，並翻異前詞，理由詳如上述。職是，被告所辯與事實、經
    驗法則嚴重背離，並與上開各項事證均不符合，應係臨訟杜
    撰，事後卸責之詞，其所辯均不足採信，洵堪認定。
  (七)綜上以觀，堪認被害人彭玉妹在被告有上開詐欺故意及施以
    上開詐術之情形下，確有信其所言，因而陷於錯誤，致本於
    投資之意願，並交付上開款項予被告無訛。是本件事證明確
    ，被告上開詐欺取財犯行，堪以認定。
三、又查，上揭事實欄三所示之被告犯罪事實
  (一)上上揭事實欄三所示之事實，業據被告於本院100年12月12
    日審理時坦承不諱【見本院卷第387 頁】，核與告訴人彭玉
    妹指訴之情節大致符合，並有遠傳行動電話申請書、服務異
    動申請書影本、申辦店家資料、遠傳寄予彭玉妹之存證信函
    、帳單、中華電信資料查詢、個人基本資料查詢、遠傳電信
    股份有限公司99年7月15日遠傳（企營）字第09910700497號
    函暨附件【見偵卷(一)第76至107 頁、第150至161頁】；臺北
    縣政府警察局三重分局99年7月30日北縣警重刑字第0990033
    538 號函暨及其附件、遠傳電信股份有限公司99年12月10日
    遠傳（企營）字第09911202287 號函暨及其附件、桃園縣政
    府警察局桃園分局99年8月26日桃警分刑字第0991041 716號
    函暨附件、桃園縣政府警察局八德分局99年9月1日德警分刑
    字第0993026057號函暨及其附件、遠傳電信股份有限公司之
    電信帳單合併計算後費用、台灣大哥大股份有限公司99年9
    月7日法大字第099121727號函暨附件、台灣大哥大股份有限
    公司99年10月22日法大字第099147560 號函暨及其附件、遠
    傳電信股份有限公司99年11月16日遠傳（企營）字第099110
    07197 號函暨附件、遠傳電信股份有限公司99年12月10日遠
    傳（企營）字第099112 02287號函暨及其附件等在卷可徵【
    見偵卷(二)第13至14頁、第22至23頁、第35至46頁、第62至67
    頁、第71至72頁】，足認被告此部分之任意性自白核與事實
    相符，堪以採信。
四、綜上事證勾稽以觀，足認被告於明知投資豆腐板模具一事純
    係虛構，卻以此等方式高利潤為藉口向被害人彭玉妹訛詐上
    揭事實欄二所示之被害人款項得手，且未告知亦未經被害人
    彭玉妹同意，逕擅自影印被害人彭玉妹上開證件，進持以行
    使為上揭事實欄三所示之申辦上開行動電話門號為供己使用
    得利之犯罪事實，其詐欺取財、行使偽造私文書及詐欺得利
    犯行之事證明確，應堪認定。
五、論罪科刑
  (一)被告意圖為自己不法之所有，以假藉投資之方式，詐得彭玉
    妹215萬1千元，核其所為，係犯刑法第339條第1項詐欺取財
    罪。又被告顯係基於詐欺之單一犯意，於如附表一編號1 至
    編號4 所示之時、地，接續向告訴人彭玉妹施用詐術，並詐
    得如附表一編號1至編號4所示之金錢，而實現單一犯罪構成
    要件，被告先後數舉動在法律評價上，應視為數個舉動之接
    續施行，失其獨立性，依一般社會觀念，亦難以強行分割，
    應論以詐欺取財罪之接續犯一罪。至於公訴人認被告詐欺取
    財之得款數額係235萬1千元，惟揆諸上揭說明及計算所得，
    容有誤繕，爰予更正，併此敘明。
  (二)另被告意圖為自己不法之所有，持彭玉妹證件影本，冒名申
    辦行動電話，因而取得上開二家公司之電信服務，各詐取通
    訊利益3,284.56元（起訴書所載17,284.56元，係包含違約
    金14,000元，爰予更正）、9,988元【見偵卷(二)第62至63 頁
    、第71至72頁】，核其所為，係犯刑法第216條、第210條行
    使偽造私文書罪、同法第339條第1項、第2 項之詐欺取財、
    詐欺得利罪。又被告偽造私文書後復持以行使，其偽造署名
    乃係偽造私文書之階段行為，及偽造私文書之低度行為應為
    行使偽造私文書之高度行為所吸收，均不另論罪。再被告於
    98年5 月19日申辦日起迄至98年11月14日、100年10月4日通
    話時間內，先後多次使用該彭玉妹名義之門號SIM卡 詐得免
    繳遠傳電信股份有限公司、台灣大哥大股份有限公司各詐得
    3284.56元（不含違約金）、9,988元（不含違約金）之財產
    上不法利益，被告亦係基於單一犯意接續而係侵害單一整體
    之財產法益，為接續犯，僅成立單一之詐欺得利罪。至於被
    告上開冒名偽簽「彭玉妹」署名申辦該門號並因而詐得SIM
    卡及手機使用得上開免繳電信費用之行止，係屬其犯罪計畫
    核屬單一，僅一行使偽造私文書而對電信公司施用詐術之行
    為，同時該當行使偽造私文書罪、詐欺取財罪及詐欺得利罪
    ，乃一行為觸犯不同數罪名之想像競合犯，應從一重之行使
    偽造私文書罪處斷。
  (三)是被告所犯上述(一)詐欺取財罪，與上述(二)行使偽造私文書罪
    ，二者犯意各別，行為互殊，應予分論併罰。
  (四)末查，被告有上開事實欄一所載之犯罪科刑執行情形，有臺
    灣高等法院被告全國案紀錄表1 件在卷可稽，是被告於刑之
    執行完畢後，5 年內故意再犯本件有期徒刑以上之罪，為累
    犯，依法加重其刑。
  (五)玆審酌被告以上開巧妙手段，遂行其訛詐取財、得利等犯行
    ，因而致被害人遭受高達215萬1千元之損失，且迄今未歸還
    分文，亦未賠償被害人，其犯後非但矢口否認上揭事實欄二
    所示之被害人款項得手，尚且一再臨訟杜撰卸責飾詞，足見
    其犯罪後之態度惡劣，毫無悔改之意，暨考量被告之素行、
    生活狀況、犯罪之動機、目的、手段、詐得不法利益多寡，
    迄今未與被害人和解，口說要和解賠償，卻不積極籌錢，均
    以無錢為由之犯後態度等一切情狀，各量處如主文所示之刑
    。至於詳如後之附表三編號1至編號2所示文件上之被告偽造
    「彭玉妹」簽名，總計8枚，均應依刑法第219條規定偽造之
    署押，不問屬於犯人與否，均沒收之。
  (六)末查，本件署名「陳三奇」之估價單4 紙及如附表二所示之
    支票3 紙，雖均係供被告向被害人詐欺取財之用，惟均非被
    告所有，亦無證據證明該文書或有價證券係被告所偽造，均
    與本案欠缺關連性，爰均不予諭知宣告沒收，附此併敘。
據上論斷，應依刑事訴訟法299條第1項前段，刑法第216 條、第
210條、第339條第1項、第2項、第55條、第47條第1項、第219條
、第51條第5 款，刑法施行法第1條之1第1項、第2項前段，判決
如主文。
本案經檢察官曾淑婷到庭執行職務。
中    華    民    國  100   年    12    月    29      日
                刑事第四庭審判長法  官    鄭景文
                                法  官    陳賢德
                                法  官    施添寶
以上正本證明與原本無異。
如不服本判決應於收受本判決後10日內向本院提出上訴書狀，並
應敘述具體理由，如未敘述上訴理由者，應於上訴期間屆滿後20
日內補提理由書狀於本院（均須按他造當事人之人數附繕本）「
切勿逕送上級法院」。告訴人或被害人如對於本判決不服者，應
具備理由請求檢察官上訴，其上訴期間之計算係以檢察官收受判
決正本之日期為準。
中    華    民    國  100   年    12    月    29      日
                                書記官    施鴻均
附錄本案論罪科刑法條全文
刑法第210條（偽造變造私文書罪）
偽造、變造私文書，足以生損害於公眾或他人者，處 5 年以下
有期徒刑。
刑法第216條（行使偽造變造或登載不實之文書罪）
行使第 210 條至第 215 條之文書者，依偽造、變造文書或登載
不實事項或使登載不實事項之規定處斷。
刑法第339條（普通詐欺罪）
意圖為自己或第三人不法之所有，以詐術使人將本人或第三人之
物交付者，處 5 年以下有期徒刑、拘役或科或併科 1 千元以下
罰金。
以前項方法得財產上不法之利益或使第三人得之者，亦同。
前二項之未遂犯罰之。
 附表一：
┌──┬──────┬───────────┬─────────┐
│編號│  時    間  │   交   付   地   點  │金    額（新臺幣）│
├──┼──────┼───────────┼─────────┤
│ １ │97年1月2日  │基隆市○○區○○路58號│470,000元         │
│    │            │基隆過港路郵局        │                  │
├──┼──────┼───────────┼─────────┤
│ ２ │97年1月9日  │基隆市○○區○○街47號│506,000元         │
├──┼──────┼───────────┼─────────┤
│ ３ │97年2月1日  │同上址                │515,000元         │
├──┼──────┼───────────┼─────────┤
│ ４ │97年2月29日 │同上址                │660,000元         │
├──┴──────┴───────────┼─────────┤
│                                以上合計：│2,151,000元       │
└─────────────────────┴─────────┘
 附表二：
┌──┬───────┬─────┬─────┬───┬──────┐
│編號│   發票銀行   │票載發票日│ 支票號碼 │發票人│   票面金額 │
│    │              │          │          │      │  （新臺幣）│
├──┼───────┼─────┼─────┼───┼──────┤
│ １ │有限責任基隆市│97年12月15│RA0000000 │賴天寶│ 940,000元  │
│    │第二信用合作社│日        │          │      │            │
│    │              │          │          │      │            │
├──┼───────┼─────┼─────┼───┼──────┤
│ ２ │板信銀行三重分│98年2月10 │SC0000000 │邱秋旺│1,161,600元 │
│    │行            │日        │          │      │            │
├──┼───────┼─────┼─────┼───┼──────┤
│ ３ │華泰商業銀行南│98年2月28 │AB0000000 │田森焙│1,560,000元 │
│    │京東路分行    │日        │          │      │            │
└──┴───────┴─────┴─────┴───┴──────┘
 附表三：
┌──┬────────────┬──┬───────┐
│編號│偽造署押、文書名稱      │數量│  應沒收之物  │
├──┼────────────┼──┼───────┤
│ １ │遠傳行動電話/第三代行動 │5 枚│ 彭玉妹之簽名 │
│    │電話服務申請書之「申請者│    │              │
│    │簽名欄」、「同意聲明欄空│    │              │
│    │白處」（門號：0000000000│    │              │
│    │、0000000000）          │    │              │
├──┼────────────┼──┼───────┤
│ ２ │臺灣大哥大行動通信網路業│3 枚│ 彭玉妹之簽名 │
│    │務服務申請書之「申請人簽│    │              │
│    │章欄」、新申裝/號碼可攜 │    │              │
│    │同意書「立同意書人簽章欄│    │              │
│    │」、「立同意書人欄」（門│    │              │
│    │號：0000000000）        │    │              │
├──┴────────────┼──┴───────┤
│                      共  計：│8 枚                │
└───────────────┴──────────┘